【裁判字號】    99,訴,1402
【裁判日期】    990615
【裁判案由】    毒品危害防制條例
【裁判全文】
臺灣臺中地方法院刑事判決              99年度訴字第1402號
公  訴  人  臺灣臺中地方法院檢察署檢察官
被      告  甲○○
上列被告因違反毒品危害防制條例案件，經檢察官提起公訴（99
年度毒偵字第1423號），被告於本院準備程序中就被訴事實為有
罪之陳述，經本院合議庭裁定由受命法官獨任依簡式審判程序審
理，判決如下：
    主  文
甲○○施用第一級毒品，累犯，處有期徒刑拾月。扣案之第一級
毒品海洛因包（合計驗餘淨重零點壹肆捌肆公克，及內含第一
級毒品海洛因之包裝袋只）沒收銷燬之；注射針筒貳支沒收。
    犯罪事實
一、甲○○前於民國90年間因施用毒品案件，經依本院裁定送觀
    察、勒戒後，因認無繼續施用毒品之傾向，於90年9 月28日
    執行完畢釋放，並經臺灣臺中地方法院檢察署檢察官於90年
    9 月26日以90年度毒偵緝字第391 號為不起訴處分確定；又
    於前揭觀察、勒戒執行完畢釋放後5 年內之92年間，因違反
    毒品危害防制條例，及槍砲彈藥刀械管制條例案件，經臺灣
    板橋地方法院分別判處有期徒刑5 月、1 年2 月確定，經定
    應執行刑為有期徒刑1 年5 月確定在案；另於90年間因違反
    槍砲彈藥刀械管制條例案件，經本院判處有期徒刑1 年6 月
    確定，前揭有期徒刑1 年6 月、1 年5 月之刑期，經接續執
    行，於95年3 月3 日縮短刑期假釋出監，嗣假釋復經撤銷，
    所餘殘刑（刑期4 月24日）迄於96年5 月5 日執行完畢。
二、詎其仍不知戒絕，復基於施用第一級毒品海洛因之犯意，於
    99年4 月6 日夜間11時許，在其位於臺中縣大安鄉○○○路
    90 巷21 號之住處內，以將海洛因加水稀釋後置入針筒注射
    ，再注射血管之方式，施用第一級毒品海洛因1 次。嗣於99
    年4 月7 日中午12時20分許，為警在臺中縣大甲鎮○○路○
    段之「大甲火車站」前查獲，並在其身上扣得第一級毒品海
    洛因3 包（合計驗餘淨重0.1484公克，及內含第一級毒品海
    洛因之包裝袋3 只）及其所有供施用毒品海洛因所用之注射
    針筒2 支。
三、案經臺中縣警察局大甲分局報告臺灣臺中地方法院檢察署檢
    察官偵查起訴。
    理  由
一、上揭犯罪事實，業據被告甲○○於偵查及本院審理中坦承不
    諱，而被告為警查獲後經採尿送驗結果，確呈嗎啡陽性反應
    ，有臺中縣警察局大甲分局違反毒品危害防治條例案尿液代
    號與真實姓名對照表、詮昕科技股份有限公司出具之濫用尿
    液檢驗報告各1 份在卷可稽，此外，復有疑似毒品海洛因之
    白粉3 包、供施用毒品海洛因所用之注射針筒2 支扣案可佐
    。上開扣案之白粉3 包，經送請專業機構鑑定結果，確屬第
    一級毒品海洛因（合計驗餘淨重0.1484公克，及內含第一級
    毒品海洛因之包裝袋3 只）等情，亦有行政院衛生署草屯療
    養院99年4 月9 日草寮鑑字第0990400076號鑑定書附卷可參
    ，足認被告之自白，應與事實相符，堪予採信。按施用第一
    、二級毒品為犯罪行為，毒品危害防制條例第10條定有處罰
    明文。故施用第一、二級毒品者，依前揭規定本應科以刑罰
    。惟基於刑事政策，對合於一定條件之施用者，則依同條例
    第20條、第23條之規定，施以觀察、勒戒及強制戒治之保安
    處分。又毒品危害防制條例於92年7 月9 日修正公布，自93
    年1 月9 日施行，其中第20條、第23條將施用毒品之刑事處
    遇程序，區分為「初犯」及「五年內再犯」、「五年後再犯
    」。依其立法理由之說明：「初犯」，經觀察、勒戒或強制
    戒治後，應為不起訴處分或不付審理之裁定；經觀察、勒戒
    或強制戒治執行完畢釋放後，「五年內再犯」者，因其再犯
    率甚高，原實施之觀察、勒戒及強制戒治既已無法收其實效
    ，爰依法追訴或裁定交付審理。至於經觀察、勒戒或強制戒
    治執行完畢釋放後，「五年後再犯」者，前所實施之觀察、
    勒戒或強制戒治已足以遮斷其施用毒品之毒癮，為期自新及
    協助其斷除毒癮，仍適用「初犯」規定，先經觀察、勒戒或
    強制戒治之程序。從而依修正後之規定，僅限於「初犯」及
    「五年後再犯」二種情形，始應先經觀察、勒戒或強制戒治
    程序。倘被告於5 年內已再犯，經依法追訴處罰，縱其第3
    次（或第3 次以上）再度施用毒品之時間，在初犯經觀察、
    勒戒或強制戒治執行完畢釋放五年以後，已不合於「五年後
    再犯」之規定，且因已於「五年內再犯」，顯見其再犯率甚
    高，原實施觀察、勒戒或強制戒治，已無法收其實效，即應
    依該條例第10條處罰（最高法院97年度第5 次刑事庭會議決
    議參照）。查被告前於90年間因施用毒品案件，經依本院裁
    定送觀察、勒戒後，因認無繼續施用毒品之傾向，於90年9
    月28日執行完畢釋放，並經臺灣臺中地方法院檢察署檢察官
    於90年9 月26日以90年度毒偵緝字第391 號為不起訴處分確
    定；又於前揭觀察、勒戒執行完畢釋放後5 年內之92年間，
    因違反毒品危害防制條例臺灣板橋地方法院分別判處有期徒
    刑5 月確定（另與槍砲案件經定應執行刑為有期徒刑1 年5
    月確定）在案（此有卷附刑案資料查註記錄表、臺灣高等法
    院被告前案記錄表可參），是以，被告既於前揭觀察、勒戒
    執行完畢5 年內已再犯施用毒品犯行，本案自應依法追訴處
    罰。綜上所述，本件事證明確，被告施用第一級毒品海洛因
    犯行，堪以認定，應依法論科。
二、按海洛因係毒品危害防制條例所定之第一級毒品，不得非法
    施用，是核被告所為，係犯毒品危害防制條例第10條第1 項
    之施用第一級毒品罪。被告為施用毒品海洛因而持有毒品之
    低度行為，已為其施用之高度行為所吸收，不另論罪。再被
    告前於90年間因違反槍砲彈藥刀械管制條例案件，經本院判
    處有期徒刑1 年6 月確定；又於92年間，因違反毒品危害防
    制條例及槍砲彈藥刀械管制條例案件，經臺灣板橋地方法院
    分別判處有期徒刑5 月、1 年2 月確定，經定應執行刑為有
    期徒刑1 年5 月確定在案；前揭有期徒刑1 年6 月、1 年5
    月之刑期，經接續執行，於95年3 月3 日縮短刑期假釋出監
    ，嗣假釋經撤銷，所餘殘刑（刑期4 月24日）迄於96年5 月
    5 日執行完畢，有臺灣臺中地方法院檢察署刑案資料查註紀
    錄表、臺灣高等法院被告前案紀錄表在卷可考，其受徒刑執
    行完畢5 年內故意再犯本件有期徒刑以上之罪，係屬累犯，
    應依刑法第47條第1 項規定，加重其刑。爰審酌被告歷經毒
    品戒斷之保安處分程序，復有違反槍砲彈藥刀械管制條例、
    多次毒品前科（參卷附前揭紀錄表），仍未能徹底戒除毒癮
    ，足見其意志不堅，惟施用毒品係戕害自身健康及犯後態度
    尚可等一切情狀，量處如主文所示之刑。再扣案之第一級毒
    品海洛因3 包（驗餘淨重0.1484公克，及內含第一級毒品海
    洛因之包裝袋3 只），為查獲之第一級毒品業如前述（包裝
    袋3 只則與沾留之毒品殘渣難以析離，自應整體視為毒品）
    ，應依毒品危害防制條例第18條第1 項前段之規定，併予宣
    告沒收銷燬之（因鑑驗而滅失之毒品，則不予宣告沒收銷燬
    ）。另扣案之注射針筒2 支，為被告所有且供其施用毒品所
    用乙情，業據其供承在卷，爰依刑法第38條第1 項第2 款規
    定，併予宣告沒收。
據上論斷，應依刑事訴訟法第273 條之1 第1 項、第299 條第1
項前段，毒品危害防制條例第10條第1 項、第18條第1 項前段，
刑法第11條、第47條第1 項、第38條第1 項第2 款，判決如主文
。
本案經檢察官李莉玲到庭執行職務
中    華    民    國    99    年    6     月    15    日
                  刑事第十二庭  法  官  劉敏芳
以上正本證明與原本無異。
如不服本判決應於收受判決後10日內向本院提出上訴書狀，並應
敘述具體理由。其未敘述上訴理由者，應於上訴期間屆滿後20日
內向本院補提理由書（均須按他造當事人之人數附繕本）「切勿
逕送上級法院」。
                                書記官  陳錫威
中    華    民    國    99    年    6     月    15    日
附錄本案論罪法條：
毒品危害防制條例第10條第1項：
施用第一級毒品者，處6月以上5年以下有期徒刑。

司法院資訊處製作；財團法人民間司法改革基金會備份。
